

GIDH => PASSIVE? -> N:samisk : NIckel: skidh=gidh ->
                               gidh -> ulikestavelsesnomen
                               skidh -> likestavelsesnomen

1) Adjektiv  -> substantivform + gidh = passive verb? 
    f.eks 'oe'-stamme + omlyd = sub-form
    
2) Verb: fra stamme + gidh  

bagkegidh -> 'være i ferd med å svelle' -> ??? bagkoeh, bagkah
bahtsegidh -> bahtsedidh = bahtsegidh?= 'springe ut (om blomster); spire (om gress) 

basjnegidh -> 	bli smalere -> basjnoeh almetje	tynt, smalt menneske


bomhpegidh => 	bli rund -> båmhpoeh; pred. båmhpan	rundkinnet, som har store runde kinn; tykk; korpulent -> bomhpe(substantiv) + gidh = bomhpegidh 

    -> oeh-adjektiv => substantiv + gidh = passivt verb?
       tjåmpoeh - tjumpie - gidh = tjumpiegidh?? 

bonhtegidh => bli oppsvulmet, svelle (om kropp) -> bonhtehke	ordentlig, som
              rydder opp efter slakting (jf. binhtedh );  renslig
bormegidh => bormegidh	hovne opp; bli full av utslett  -> bårmoeh, barmah; pred. bårman,_barman	som har utslett; oppsvulmet (om øyne, ansikt); *som har store runde kinn; *tykk, korpulent =båmhpoeh 
 
båvsegidh - båvsodh II 

bïehtsegidh	gro, spire; springe ut (om løv); utvide seg
bïhtjegidh-> bïhtjegidh

 

diljegidh ->bli fet -> adj:	dæljah; pred. dæljan	stokkfeit, tykk og diger 
            (om  rein)   
dorsegidh -> bli tykkere ved krymping ->   ?????
dyvhtegidh = BLI TETT, tettet => dovhtehke, dyvhtehke= tett, vanntett

dïedtjegidh =>bli bløt, gjennombløt -> deadtjoeh, deadtjan 'gjennombløt'
             -> dïedtje + gidh
             
gaarregidh=> ta til å sprike, stå ut, være omfangsrik =>   adjektivet
              gaarroeh/gaarrah, gaarran

gaahpegidh 'skulle til å åpne seg, gå opp av seg selv; komme til å gape'-
           gaahpode, gaahpan
           
? guaksagidh->goeksegidh 'flamme, lyse om nordlys' = goeksege
guaksadidh -> gååksedidh -> demre, gry av dag; *bli meget forundret -> 
        gååkse, gåaksoe, *gåaksa, *gåaksah
marngegidh = marngoeh, marngan 
kråavvegidh ->bli kroket, krum - 'kråavvoeh'/kråavvah 

klytnjegidh ->	bli skinnende blank (om hårlaget hos dyr) -> klåtnjoeh,
               klåtnjah; pred. klytnjehke	skinnende blank (om hårlaget hos 
               rein og andre dyr); blank og fet (om rein, hest)
snjollegidh ->'bli rett, miste spennet (om ski)' snjålloeh/ snjållan-> snjolle'
soejjegidh -> soejjegidh, såajjegidh	bli søvnig, døsig (f.eks. etter ha spist fisk); bli utmattet (om reinhjord) ->  såajjoeh

sovhtjegidh -> bli fullhåret og ved godt hold; reise seg 
               (om gress i voksetiden) -> suvhtjies; pred. såvhtjan	
               fullhåret og i godt hold (om levende rein)

stolhtjegidh => 'bli høy' -> stålhtjoeh giebnie, stålhtjoeh krovhte	høy 
               og dyp gryte el. kokekar
syjhtjegidh
såabregidh -> såabraridh -> såabraridh, såabrarostedh V	
            bli vasstrukken og hvit (om menneskehud som har vært lenge i vann)
            -> såebries / såabran
 

        
Hva med disse verbene? Finn hva 'gidh' er derivert fra, hvilket ord og stamme:

featagidh
flïehkegidh
fïjhregidh
gaavnjegidh
gajhnegidh
gåavhregidh
gållagidh
gåvhtegidh
gæjhnegidh
gïjregidh
hojnegidh
håavkegidh
klobpegidh 
krokngegidh
kronhtjegidh
krunhtjegidh
kråabjegidh
laabregidh
loebpegidh
låesjiemgidh
lïnghkegidh
marregidh
morvegidh
mårregidh
mïeltjegidh

najvegidh
njadtsalgidh
njavvagidh
njotsvegidh
njåasjlagidh
njïjhkegidh

nïelegidh

plogkegidh
plïehkegidh
plïejegidh
plïejhkegidh
plïeksjegidh
pragkegidh
prantjegidh


prïehtsegidh
prïenghkegidh
pårjegidh
raagkegidh
radtsegidh
råatnjegidh
råådtsegidh


sarhvegidh
sigkelgidh
sjyjjegidh
skearkagidh
skilhtjegidh

skoellegidh
skolnjegidh
skrodtjegidh
skronhtjegidh
skråadtjegidh
skråahkegidh
skrånhtjegidh

slaaptjegidh
slahtjegidh
slajpegidh
slapmegidh
sleadtjegidh
sleahtjegidh
slipmegidh
sloeptjegidh
slovhtjegidh
slåahtjegidh
slågkagidh
slïbnjegidh
slïedtjegidh
slïerelgidh
slïerjegidh
slïevkegidh
slïmpegidh
snjadtsegidh
snjaltjegidh
snjarhtjegidh
snjoerhtjegidh
snoehtegidh
syjhtjegidh
sæjngegidh
sïbjegidh
sïhtjegidh
sïjhtjegidh
sïjngegidh
tjoglegidh
tjolhtegidh
tjorregidh
tjïellegidh
tromsegidh

